臺北高等行政法院裁定
111年度訴字第1068號

原      告  陳世吉                                     
上列原告與法務部矯正署臺南監獄間假釋事件，提起行政訴訟，
本院裁定如下：
    主  文
本件移送於臺灣臺南地方法院行政訴訟庭。
　　事實及理由
一、按訴訟之全部或一部，法院認為無管轄權者，依原告聲請或
    依職權以裁定移送於其管轄法院，行政訴訟法第18條準用民
    事訴訟法第28條第1項定有明文。
　①於民國109年1月15日修正公布、同年7月15日施行之監獄行刑
    法第90條規定：「監獄對受刑人處分或管理措施之執行，不
    因提起陳情或申訴而停止。但監獄於必要時，得停止其執行
    。」其立法理由載明：「本條所稱處分或管理措施，指監獄
    所為行政處分或行政處分以外之其他公權力措施（如事實行
    為），併予敘明（司法院釋字第755號解釋林俊益大法官協
    同意見書參照）。」
　②同法第93條第1項第1款、第2項規定：「（第1項）受刑人因
    監獄行刑有下列情形之一者，得以書面或言詞向監獄提起申
    訴：一、不服監獄所為影響其個人權益之處分或管理措施。
    ……。（第2項）前項第1款處分或管理措施、第2款、第3款拒
    絕請求之申訴，應自受刑人收受或知悉處分或管理措施之次
    日起，10日不變期間內為之。……。」第111條規定：「（第1
    項）受刑人因監獄行刑所生之公法爭議，除法律另有規定外
    ，應依本法提起行政訴訟。（第2項）受刑人依本法提起申
    訴而不服其決定者，應向監獄所在地之地方法院行政訴訟庭
    提起下列各款訴訟：一、認為監獄處分逾越達成監獄行刑目
    的所必要之範圍，而不法侵害其憲法所保障之基本權利且非
    顯屬輕微者，得提起撤銷訴訟。二、認為前款處分違法，因
    已執行而無回復原狀可能或已消滅，有即受確認判決之法律
    上利益者，得提起確認處分違法之訴訟。其認為前款處分無
    效，有即受確認判決之法律上利益者，得提起確認處分無效
    之訴訟。三、因監獄對其依本法請求之事件，拒絕其請求或
    未於2個月內依其請求作成決定，認為其權利或法律上利益
    受損害，或因監獄行刑之公法上原因發生財產上給付之爭議
    ，得提起給付訴訟。就監獄之管理措施認為逾越達成監獄行
    刑目的所必要之範圍，而不法侵害其憲法所保障之基本權利
    且非顯屬輕微者，亦同。（第3項）前項各款訴訟之提起，
    應以書狀為之。關於定管轄法院之修法理由略以：「又基於
    審判權明確原則、管轄法定原則，考量監獄人員應訴便利，
    及避免案件過度集中，爰明定以監獄所在地之地方法院行政
    訴訟庭為第一審管轄法院。」
　③有關假釋部分，同法第115條第1項規定：「監獄對於受刑人
    符合假釋要件者，應提報其假釋審查會決議後，報請法務部
    審查。」第118條第1項規定：「法務部參酌監獄依第115條
    第1項陳報假釋之決議，應為許可假釋或不予許可假釋之處
    分；如認原決議所載理由或所憑資料未臻完備，得通知監獄
    再行補正，其不能補正者，得予退回。」第134條第1項規定
    ：「受刑人對於廢止假釋、不予許可假釋或撤銷假釋之處分
    不服，經依本法提起復審而不服其決定，或提起復審逾二個
    月不為決定或延長復審決定期間逾二個月不為決定者，應向
    監獄所在地或執行保護管束地之地方法院行政訴訟庭提起撤
    銷訴訟。」。
二、本件原告起訴狀之意旨略以，原告認為其已符合監獄行刑法
    及行刑累進處遇條例所規定之假釋要件，於111年8月經法務
    部矯正署臺南監獄（下稱臺南監獄）假釋委員會審查後，決
    議不予向法務部提報原告假釋，並據此決議對原告作成不予
    向法務部報請假釋之處分（下稱系爭行政行為），屬違反行
    刑累進處遇條例第75條規定，損害原告之法律上利益，原告
    對系爭行政行為不服，提起本件行政訴訟，並聲明：撤銷原
    行政處分，命台南監獄改向法務部報請原告假釋事件之處分
    等語（本院卷第9至20頁）。
　①本件原告所不服之系爭行政行為，不論其真意為「臺南監獄『
    不予向法務部報請原告假釋』之不報請行為」，抑或是「臺
    南監獄『向法務部報請之內容為不予原告假釋』之報請行為」
    ，均係以臺南監獄所為之事實行為（即行政處分以外之其他
    公權力措施）為訴訟標的，揆諸前揭監獄行刑法第90條及其
    立法理由之說明，係屬監獄行刑法所稱之監獄管理措施，依
    上開監獄行刑法第111條第2項第3款後段規定，此訴訟應由
    監獄所在地之地方法院行政訴訟庭管轄。而縱使原告所不服
    者為不予許可假釋之處分，則依同法第134條第1項規定，仍
    應由監獄所在地之地方法院行政訴訟庭管轄。
　②至於原告訴之聲明是否妥適？適格之被告為何？提起本件行
    政訴訟前是否有經過不服管理措施之申訴程序？或經過不服
    不予許可假釋處分之復審程序？原告行政訴訟起訴狀所載訴
    之聲明是否有權利保護之必要？所應提起之正確訴訟類型為
    何？均尚留待有管轄權法院予以闡明。
三、原告因案現於臺南監獄執行中，已據本院查詢明確，有本院
    電話紀錄在卷可憑（本院卷第23頁）。是依前開規定，本件
    應由法務部矯正署臺南監獄所在地之臺灣臺南地方法院行政
    訴訟庭管轄，原告逕向無管轄權之本院起訴，係屬違誤，自
    應依職權裁定移送於其管轄法院，爰裁定如主文。
中　　華　　民　　國　　111 　年　　11　　月　　30　　日
                      臺北高等行政法院第五庭
                                審判長法  官　陳心弘
                                      法  官　畢乃俊
                              　　　  法  官　林妙黛
上為正本係照原本作成。
如不服本裁定，應於送達後10日內向本院提出抗告狀（須按他造
人數附繕本）。 
中　　華　　民　　國　　111 　年　　11　　月　　30　　日
                                      書記官  簡若芸